臺灣臺中地方法院交通事件裁定　　　100年度交聲字第1005號
原處分機關　交通部公路總局臺中區監理所臺中市監理站
異　議　人　鄭志遠
即受處分人
上列受處分人因違反道路交通管理處罰條例案件，對於交通部公
路局臺中區監理所臺中市監理站民國100年3月22日所為之處分（
裁監稽違字第裁61-GF0000000號裁決書）聲明異議，本院裁定如
下：
    主    文
異議駁回。
    理    由
一、原處分機關即交通部公路總局臺中區監理所臺中市監理站（
    下稱原處分機關）係以：異議人即受處分人鄭志遠（下稱受
    處分人）於民國100年2月16日17時30分許，駕駛車號G5U-21
    8號重型機車，在臺中市○○路○段、河北路口，因「不依標
    誌、標線、號誌指示（即機車未依規定兩段式左轉《臺中市
    ○○路 ○段左轉河北路》）」違規，經臺中市政府警察局第
    五分局文昌派出所警員郭東堯，以違反道路交通管理處罰條
    例第48條第1項第2款規定舉發。嗣經原處分機關於100年3月
    22日，以裁監稽違字第裁61-GF0000000號裁決書，裁處其罰
    鍰新臺幣（下同）600元，並依同條例第 63條第1項第1款規
    定，記違規點數1點等語。
二、聲明異議意旨：「當天本來要去北平路找人，當騎到河北路
    及文心路口時，想到有東西忘記拿，因此從河北路迴轉要回
    家，當從河北路遇大連路右轉，在大連路與崇德路口停紅燈
    時，警員把我叫到路旁，說我違規，我請該警員提出證據，
    他不理，隨即要開單，我說若無犯法，我趕時間，我就拿回
    證件離開。」等語，並請求調閱路口監視器加以審查等語。
三、按汽車駕駛人轉彎時，有不依標誌、標線、號誌指示情形者
    ，處 600元以上1800元以下罰鍰；又有道路交通管理處罰條
    例第48條之情形者，記違規點數 1點，道路交通管理處罰條
    例第48條第1項第2款、第63條第1項第1款，分別定有明文。
四、經查：
（一）受處分人鄭志遠騎乘車號 G5U-218號重型機車，於前揭時
      間、地點，因「不依標誌、標線、號誌指示（即機車未依
      規定兩段式左轉《臺中市○○路 ○段左轉河北路》）」違
      規，為臺中市政府警察局第五分局文昌派出所警員舉發等
      情，有臺中市警察局中市警交字第 GF0000000號舉發違反
      道路交通管理事件通知單、臺中市政府警察局第五分局10
      0年3月7日中市警五分交字第 1000007699號函、舉發警員
      郭東堯所製作之職務報告書、鄭志遠聲明異議路線示意圖
      、上開路口之機慢車兩段式左轉標誌及機車待轉區標線照
      片共5幀在卷可稽，堪以認定。
（二）受處分人雖辯稱其係由河北路迴轉，進而否認有自文心路
      4 段未依規定左轉河北路之違規，然證人即舉發警員郭東
      堯於本院審理時，以證人身分具結證稱：當時伊執行巡邏
      勤務，剛好在前揭河北路上停等紅燈，面對河北路與文心
      路4段交岔口，親眼目睹受處分人騎乘車號G5U-218號重型
      機車，直接由文心路 4段左轉河北路行駛，未依規定採兩
      段式左轉違規，伊以哨音鳴笛指揮攔停，惟受處分人並未
      停車受檢，伊乃騎乘警用機車追逐受處分人，直至大連路
      與崇德路口才攔停到受處分人，並當場告知其未依兩段式
      左轉違規，當時只有一台機車由文心路 4段直接左轉河北
      路違規，伊沒有誤認等語明確（見本院卷第22頁正反面、
      第23頁），審諸證人對於舉發經過描述詳實，所述情節亦
      均合於常情而無矛盾齟齬之處，且證人為執行交通、治安
      勤務之公務員，依其當時所處位置、距離、視線應能清楚
      辨識受處分人當時之行駛動向，又警員為維持交通秩序，
      依法執行職務，立場應係客觀公正，本件證人與受處分人
      本不相識，亦無任何怨隙，其於本院訊問時復具結作證，
      如有虛偽陳述，依法須負偽證刑責，衡情實難認證人有甘
      冒偽證刑責之風險，而故意誣陷受處分人之動機及必要性
      ，本院復查無任何事證足資證明執勤警員有捏造事實、違
      法取締之情事，則執勤警員本其維護交通秩序、安全職責
      所為之舉發，自應受到合法、正確之推定，是證人所為上
      開證言，應屬真實可信。且經本院當庭勘驗警員攔停舉發
      之現場錄音光碟，舉發當時警員確實有告知受處分人其自
      文心路 4段直接左轉河北路，有未依規定兩段式左轉之違
      規，惟受處分人係答稱其現在都兩段式左轉，是在河北路
      綠燈時過來的，隨後空言否認自己有任何違規行為，請警
      員提出證據等語，根本未提及自己是從河北路迴轉之情。
      再者，觀諸受處分人於100年2月25日向原處分機關提出申
      訴時，亦未提及有從河北路迴轉之情事，此有臺中市監理
      站交通違規陳述單及查詢單 1紙在卷可查，則受處分人遲
      至提出本件聲明異議時才為如上之主張，顯係臨訟杜撰之
      詞，不可採信。
（三）末按現行法規，並無任何要求警員必須以科學設備，取得
      交通違規事項，始得據以掣單舉發之規定，更無警員被安
      排在特定路口持照相機拍攝違規之取締勤務，況違規行為
      經常發生於瞬間，倘非在設有固定式之照相、錄影設備可
      立即拍攝存證外，實難要求警方需以緊急錄影或照相，且
      以之作為舉發之依據。是本件上開違規路口雖無裝設監視
      器，而無違規當時之錄影資料可查，惟舉發警員郭東堯本
      於其知覺作用，認知受處分人有未依規定兩段式左轉之違
      規事實，既無任何證據足證其值勤過程有何違反法令情事
      ，揆諸上揭說明，自應推定舉發之違規事實確屬真實，是
      受處分人請求調閱路口監視器為證，因該路口並未裝設監
      視器，已無調查之可能性，併此敘明。
五、綜上，受處分人有「不依標誌、標線、號誌指示（即機車未
    依規定兩段式左轉《臺中市○○路 ○段左轉河北路》）」之
    違規行為，洵堪認定，原處分機關依道路交通管理處罰條例
    第 48條第1項第2款，裁處受處分人罰鍰600元，並依同條例
    第 63條第1項第1款規定，記違規點數1點，於法並無不合，
    本件異議為無理由，應予駁回。
六、據上論斷，應依道路交通管理處罰條例第87條第2項，道路
    交通事件處理辦法第18條，裁定如主文。
中    華    民    國   100    年    6     月    16    日
                  交通法庭  法  官  陳  得  利
上正本證明與原本無異。
如不服本裁定，應於送達後5日內，向本院提出抗告狀。
                            書記官  吳  慕  先
中    華    民    國   100    年    6     月    16    日